---
title: "Fluxo Microbiota Analise"
author: "Poliana Scarcella"
date: "2025-03-27"
output: html_document
---

---
title: "Análise Integrada: Microbiota, Dieta e Saúde"
author: "Seu Nome"
date: "`r Sys.Date()`"
output:
  html_document:
    toc: true
    toc_depth: 2
    number_sections: true
    theme: united
---

```{r setup, include=FALSE}
knitr::opts_chunk$set(echo = TRUE, warning = FALSE, message = FALSE)
``` 

# 1. Carregamento dos Dados
```{r}
# Exemplo
library(tidyverse)
# metadata <- read.csv("metadados.csv")
# asv_table <- read.csv("asvs.csv")
```

# 2. Pré-processamento
```{r}
# Filtragem, tratamento de NAs, variáveis derivadas
# metadata$IMC <- metadata$Weight / (metadata$Height^2)
# metadata$W_H_Ratio <- metadata$Waist / metadata$Hip
```

# 3. Alpha Diversidade
```{r}
# Cálculo e testes estatísticos (ex: shannon, chao1)
# Comparações entre grupos com Kruskal-Wallis ou MW
```

# 4. Beta Diversidade
```{r}
# Importar distâncias e PCoA
# Visualizações + PERMANOVA
```

# 5. Dieta: ingestão e índices
```{r}
# Cálculo de ingestão, ajuste por energia, tercis de BHEI
# summary(metadata$residual_carboidrato_total_g)
```

# 6. Correlação Microbiota ↔ Dieta
```{r}
# Correlações ASVs vs nutrientes e BHEI
# Correlação com FDR + heatmap
```

# 7. Correlação Microbiota ↔ Saúde
```{r}
# Correlações ASVs vs ILs, lipídios, TGP, etc.
# Visualizações (heatmaps, boxplots)
```

# 8. Integração Dieta ↔ Microbiota ↔ Saúde
```{r}
# Exploração cruzada: taxa ligada à gordura trans e à TGP, por exemplo
```

# 9. Resultados e Exportação
```{r}
# Exportar planilhas e gráficos significativos
# write.csv(resultados, "resultados_significativos.csv")
```

# 10. Conclusões e Interpretações
```{r}
# Discussão sobre os padrões encontrados
