---
title: "Summary, Plots and Descriptive Stats"
output: html_notebook
---

```{r}
# Pacotes necessários
library(dplyr)

# Carregando os dados
metadados.all <- read.csv("C:/Users/polia/OneDrive/Desktop/EstatisticaR/AgrUrbana/16S_AgriUrbana/Planilhas_UrbanAgri/metadados.all.corrigido - metadados.all.corrigido.csv") # Atualize com o caminho correto do arquivo

metadados.all.filtrado <- metadados.all[metadados.all$Sample.id != "S40142.F00", ]

```

```{r}
#criar uma coluna com IMC

# Adicionando uma coluna de IMC ao metadados
metadados <- metadados %>%
  mutate(
    IMC = Weight / (Height^2) # Cálculo do IMC
  )

# Visualizando as primeiras linhas para verificar o resultado
head(metadados$IMC)

write.csv(x = metadados, 
          file = "C:/Users/polia/OneDrive/Desktop/EstatisticaR/AgrUrbana/16S_AgriUrbana/Planilhas_UrbanAgri/metadados.csv", row.names = FALSE)

metadados.saude.alpha <- metadados.all.filtrado[, c("Sample.id",
  "IL17A", "IFNGamma", "TNF", "IL10", "IL6", "IL4", "IL2",
  "Age", "Sex", "Systolic", "Diastolic", "Weight", "Height", "IMC", "Waist", "Hip",
  "HbA1c", "COLESTEROL", "LDL", "HDL", "VLDL", "TRIGLICERIDES", "TGO", "TGP", "GGT",
  "GLICOSE", "INSULINA", "HOMA.IR", "PCR", "TyG", "VAI", "QUICKI", "METS_IR", 
  "TyG_BMI", "TyG_WC", "WHR", "shannon_entropy", "pielou_evenness", "faith_pd",
  "observed_features", "simpson", "chao1"
)]


```

```{r}


# Salvando como CSV
write.csv(caracteristicas, "C:/Users/polia/OneDrive/Desktop/EstatisticaR/AgrUrbana/16S_AgriUrbana/Planilhas_UrbanAgri/population_characteristics_corrected.csv", row.names = FALSE)
```


```{r}
resumo_completo <- data.frame(
  Variavel = names(metadados.all.filtrado),
  Media = sapply(metadados.all.filtrado, function(x) if(is.numeric(x)) mean(x, na.rm = TRUE) else NA),
  DesvioPadrao = sapply(metadados.all.filtrado, function(x) if(is.numeric(x)) sd(x, na.rm = TRUE) else NA),
  Minimo = sapply(metadados.all.filtrado, function(x) if(is.numeric(x)) min(x, na.rm = TRUE) else NA),
  Maximo = sapply(metadados.all.filtrado, function(x) if(is.numeric(x)) max(x, na.rm = TRUE) else NA)
)

# Visualizar
head(resumo_completo, 10)

# (opcional) salvar como planilha
write.csv(resumo_completo, "resumo_numerico.csv", row.names = FALSE)

#idade homens e mulheres

library(dplyr)

metadados.all.filtrado %>%
  group_by(Sex) %>%
  summarise(
    Mean = mean(Age, na.rm = TRUE),
    SD = sd(Age, na.rm = TRUE),
    Min = min(Age, na.rm = TRUE),
    Max = max(Age, na.rm = TRUE)
  )


```


```{r}
# Carregar pacotes necessários
library(dplyr)

# Contar número de participantes por região
contagem_regiao <- metadados.all.filtrado %>%
  count(Region)

# Exibir resultado
print(contagem_regiao)

```

```{r}
library(ggplot2)

ggplot(contagem_regiao, aes(x = reorder(Region, -n), y = n, fill = Region)) +
  geom_bar(stat = "identity") +
  labs(title = "Número de Participantes por Região",
       x = "Região",
       y = "Número de Participantes") +
  theme_minimal() +
  theme(legend.position = "none")

```



```{r}
# Calculando características da população (Mean, SD, Min e Max)
caracteristicas <- data.frame(
  Variable = c(
    "Age (years)", "BMI (Kg/m²)", "Waist-to-hip ratio", "Fasting glucose (mmol/L)",
    "Fasting insulin (μU/mL)", "HbA1c (%)", "Total cholesterol (mmol/L)",
    "LDL-C (mmol/L)", "HDL-C (mmol/L)", "Triglycerides (mmol/L)",
    "Systolic blood pressure (mmHg)", "Diastolic blood pressure (mmHg)",
    "CRP (mg/L)", "TyG", "HOMA-IR"
  ),
  Mean = c(
    round(mean(metadados$Age, na.rm = TRUE), 2),
    round(mean(metadados$IMC, na.rm = TRUE), 2),
    round(mean(metadados$Waist / metadados$Hip, na.rm = TRUE), 2),
    round(mean(metadados$GLICOSE, na.rm = TRUE), 2),
    round(mean(metadados$INSULINA, na.rm = TRUE), 2),
    round(mean(metadados$HbA1c, na.rm = TRUE), 2),
    round(mean(metadados$COLESTEROL, na.rm = TRUE), 2),
    round(mean(metadados$LDL, na.rm = TRUE), 2),
    round(mean(metadados$HDL, na.rm = TRUE), 2),
    round(mean(metadados$TRIGLICERIDES, na.rm = TRUE), 2),
    round(mean(metadados$Systolic, na.rm = TRUE), 2),
    round(mean(metadados$Diastolic, na.rm = TRUE), 2),
    round(mean(metadados$PCR, na.rm = TRUE), 2),
    round(mean(metadados$TyG, na.rm = TRUE), 2),
    round(mean(metadados$HOMA, na.rm = TRUE), 2)
  ),
  SD = c(
    round(sd(metadados$Age, na.rm = TRUE), 2),
    round(sd(metadados$IMC, na.rm = TRUE), 2),
    round(sd(metadados$Waist / metadados$Hip, na.rm = TRUE), 2),
    round(sd(metadados$GLICOSE, na.rm = TRUE), 2),
    round(sd(metadados$INSULINA, na.rm = TRUE), 2),
    round(sd(metadados$HbA1c, na.rm = TRUE), 2),
    round(sd(metadados$COLESTEROL, na.rm = TRUE), 2),
    round(sd(metadados$LDL, na.rm = TRUE), 2),
    round(sd(metadados$HDL, na.rm = TRUE), 2),
    round(sd(metadados$TRIGLICERIDES, na.rm = TRUE), 2),
    round(sd(metadados$Systolic, na.rm = TRUE), 2),
    round(sd(metadados$Diastolic, na.rm = TRUE), 2),
    round(sd(metadados$PCR, na.rm = TRUE), 2),
    round(sd(metadados$TyG, na.rm = TRUE), 2),
    round(sd(metadados$HOMA, na.rm = TRUE), 2)
  ),
  Min = c(
    round(min(metadados$Age, na.rm = TRUE), 2),
    round(min(metadados$IMC, na.rm = TRUE), 2),
    round(min(metadados$Waist / metadados$Hip, na.rm = TRUE), 2),
    round(min(metadados$GLICOSE, na.rm = TRUE), 2),
    round(min(metadados$INSULINA, na.rm = TRUE), 2),
    round(min(metadados$HbA1c, na.rm = TRUE), 2),
    round(min(metadados$COLESTEROL, na.rm = TRUE), 2),
    round(min(metadados$LDL, na.rm = TRUE), 2),
    round(min(metadados$HDL, na.rm = TRUE), 2),
    round(min(metadados$TRIGLICERIDES, na.rm = TRUE), 2),
    round(min(metadados$Systolic, na.rm = TRUE), 2),
    round(min(metadados$Diastolic, na.rm = TRUE), 2),
    round(min(metadados$PCR, na.rm = TRUE), 2),
    round(min(metadados$TyG, na.rm = TRUE), 2),
    round(min(metadados$HOMA, na.rm = TRUE), 2)
  ),
  Max = c(
    round(max(metadados$Age, na.rm = TRUE), 2),
    round(max(metadados$IMC, na.rm = TRUE), 2),
    round(max(metadados$Waist / metadados$Hip, na.rm = TRUE), 2),
    round(max(metadados$GLICOSE, na.rm = TRUE), 2),
    round(max(metadados$INSULINA, na.rm = TRUE), 2),
    round(max(metadados$HbA1c, na.rm = TRUE), 2),
    round(max(metadados$COLESTEROL, na.rm = TRUE), 2),
    round(max(metadados$LDL, na.rm = TRUE), 2),
    round(max(metadados$HDL, na.rm = TRUE), 2),
    round(max(metadados$TRIGLICERIDES, na.rm = TRUE), 2),
    round(max(metadados$Systolic, na.rm = TRUE), 2),
    round(max(metadados$Diastolic, na.rm = TRUE), 2),
    round(max(metadados$PCR, na.rm = TRUE), 2),
    round(max(metadados$TyG, na.rm = TRUE), 2),
    round(max(metadados$HOMA, na.rm = TRUE), 2)
  )
)



# Visualizando o resultado final
print(caracteristicas)

# Salvando como CSV
write.csv(caracteristicas, "C:/Users/polia/OneDrive/Desktop/EstatisticaR/AgrUrbana/16S_AgriUrbana/Planilhas_UrbanAgri/population_characteristics_final.csv", row.names = FALSE)


```

Fazer uma tabela com formatação bonita
```{r}
install.packages("gt")

library(gt)

# Criar a tabela bonitinha com gt
TableClinicalTraits <- caracteristicas %>%
  gt() %>%
  tab_header(
    title = "Clinical Traits",
    subtitle = "(n=130)"
  ) %>%
  fmt_number(
    columns = c(Mean, SD),
    decimals = 2
  ) %>%
  cols_label(
    Variable = "Variable",
    Mean = "Mean",
    SD = "Standard Deviation"
  ) %>%
  tab_options(
    table.font.size = 12,
    heading.align = "center"
  )

# Exibir a tabela
TableClinicalTraits

install.packages("pagedown")
install.packages("xfun")
library(pagedown)

gtsave(TableClinicalTraits, "C:/Users/polia/OneDrive/Desktop/EstatisticaR/AgrUrbana/16S_AgriUrbana/Planilhas_UrbanAgri/TableClinicalTraits.html")




```

```{r}
install.packages("kableExtra")
library(kableExtra)

# Criando a tabela com kableExtra
tabela_características_população2 <- caracteristicas %>%
  knitr::kable("html", col.names = c("Variable", "Mean", "Standard Deviation")) %>%
  kableExtra::kable_styling(
    bootstrap_options = c("striped", "hover", "condensed", "responsive"),
    full_width = FALSE,
    font_size = 14
  )

# Exibir a tabela no Viewer
tabela_características_população2

```
```{r}
# Salvar a tabela como HTML
tabela_características_população2 %>%
  save_kable("C:/Users/polia/OneDrive/Desktop/EstatisticaR/AgrUrbana/16S_AgriUrbana/Planilhas_UrbanAgri/population_characteristics_table2.html")

```

#Tabela com idade, IMC e sexo

```{r}
#Kruskal-Wallis para mais de dois grupos
#Para comparar IMC ou Idade entre Sul, Norte, Leste, etc.:


# Kruskal-Wallis para IMC
kruskal.test(IMC ~ Region, data = metadados)
```


```{r}
# Kruskal-Wallis para Idade


kruskal.test(Age ~ Region, data = metadados)

```

Se o resultado do Kruskal-Wallis for significativo, você pode fazer comparações par-a-par usando Dunn's Test:

```{r}
install.packages("FSA")
library(FSA)
# Comparações par-a-par
dunnTest(IMC ~ Region, data = metadados, method = "bonferroni")

```
Mann-Whitney U para dois grupos (Rural vs Urbano)
Para comparar IMC ou Idade entre Rural e Urbano:
```{r}
# Mann-Whitney para IMC
wilcox.test(IMC ~ Region_type, data = metadados)
```


```{r}
# Mann-Whitney para Idade
wilcox.test(Age ~ Region_type, data = metadados)

```
Qui-quadrado ou Fisher para variáveis categóricas (Sexo)
Se você quiser comparar Sexo entre regiões ou tipos de região:

Para mais de dois grupos (Sul, Norte, etc.):


```{r}
# Tabela cruzada para Sexo e Região
tabela_sexo <- table(metadados$Sex, metadados$Region)

# Qui-quadrado
chisq.test(tabela_sexo)

```

#Para dois grupos (Rural vs Urbano):
```{r}
# Tabela cruzada para Sexo e Tipo de Região
tabela_sexo <- table(metadados$Sex, metadados$Region_type)

# Teste exato de Fisher (para pequenas amostras)
fisher.test(tabela_sexo)

```
### IMPORTANTE PARA ESCOLHER OS TESTES ###
Resumo de Como Escolher o Teste

Variável: IMC, Idade	Grupos: 2 grupos (Rural/Urbano)	=> Mann-Whitney U

Variável: IMC, Idade	Grupos: Mais de 2 grupos =>	Kruskal-Wallis

Variável: Sexo (categórica)	Grupos: 2 grupos (Rural/Urbano)	=> Fisher ou Qui-quadrado

Variável: Sexo (categórica)	Grupos: Mais de 2 grupos	=> Qui-quadrado


#Não deu diferença estatística!
O que fazer a seguir?
Verificar os dados:

Certifique-se de que os dados de idade estão corretos e completos.
Visualize os dados por região usando boxplots para identificar diferenças visuais ou outliers.
Exemplo de código para boxplots:

```{r}
library(ggplot2)

#Alterar a paleta de cores. Se quiser mudar as cores, substitua scale_fill_brewer(palette = "Set3") por outra paleta disponível, como: "Paired", "Pastel1", "Dark2" Ou use cores personalizadas: 

boxplot_idade <- ggplot(metadados, aes(x = Region, y = Age, fill = Region)) +
  geom_boxplot() +
  labs(title = "Distribuição da idade por região",
       x = "Região",
       y = "Idade") +
  theme_minimal() +
  scale_fill_brewer(palette = "Set3")  # Paleta de cores

# Exibir o gráfico
boxplot_idade

# Salvar como PNG
ggsave("C:/Users/polia/OneDrive/Desktop/EstatisticaR/AgrUrbana/16S_AgriUrbana/Planilhas_UrbanAgri/boxplot_idade.png", plot = boxplot_idade, width = 8, height = 6, dpi = 300)

# Salvar como PDF
ggsave("C:/Users/polia/OneDrive/Desktop/EstatisticaR/AgrUrbana/16S_AgriUrbana/Planilhas_UrbanAgri/boxplot_idade.pdf", plot = boxplot_idade, width = 8, height = 6)


```

Tabela com : Idade, Sexo, Média de Idade entre os sexos e Número Total. 
Criar a tabela resumida
Usaremos o dplyr para calcular os resumos e o gt para formatar a tabela.

```{r}
# Carregar os pacotes necessários
library(dplyr)
library(gt)

# Ajustar os rótulos para inglês (Male e Female)
tabela_resumo <- metadados %>%
  mutate(Sex = ifelse(Sex == "Feminino", "Female", 
                      ifelse(Sex == "Masculino", "Male", Sex))) %>%
  group_by(Sex) %>%
  summarise(
    `N` = n(),  # Contagem total por sexo
    `Mean Age` = round(mean(Age, na.rm = TRUE), 2),  # Média de idade
    `SD` = round(sd(Age, na.rm = TRUE), 2),  # Desvio padrão da idade
    `Min Age` = min(Age, na.rm = TRUE),  # Idade mínima
    `Max Age` = max(Age, na.rm = TRUE)   # Idade máxima
  ) %>%
  ungroup()

# Criar uma tabela formatada com gt
tabela_final <- tabela_resumo %>%
  gt() %>%
  tab_header(
    title = "Age and Sex (n=130)"
  ) %>%
  fmt_number(
    columns = c(`Mean Age`, `SD`, `Min Age`, `Max Age`),
    decimals = 2
  ) %>%
  cols_label(
    Sex = "Sex",
    `N` = "Count",
    `Mean Age` = "Mean Age",
    `SD` = "Standard Deviation",
    `Min Age` = "Minimum Age",
    `Max Age` = "Maximum Age"
  ) %>%
  tab_options(
    table.font.size = 12,
    heading.align = "center"
  )

# Exibir a tabela
tabela_final

# Salvar como HTML
gtsave(tabela_final, "C:/Users/polia/OneDrive/Desktop/EstatisticaR/AgrUrbana/16S_AgriUrbana/Planilhas_UrbanAgri/age_sex_summary.html")

# Salvar como PDF
gtsave(tabela_final, "C:/Users/polia/OneDrive/Desktop/EstatisticaR/AgrUrbana/16S_AgriUrbana/Planilhas_UrbanAgri/age_sex_summary.jpg")

gtsave(
  tabela_final, 
  "C:/Users/polia/OneDrive/Desktop/EstatisticaR/AgrUrbana/16S_AgriUrbana/Planilhas_UrbanAgri/age_sex_summary.png"
)


```

### Parasitológico. ###
Tabela que mostre quantos voluntários têm resultado positivo no parasitológico e listar os tipos de parasitas encontrados

```{r}
# Carregar os pacotes necessários
library(dplyr)
library(gt)

# Substituir "e" por "and" na coluna Parasitas
metadados <- metadados %>%
  mutate(Parasitas = gsub(" e ", " and ", Parasitas))

# Substituir "Nana" por "nana" na coluna Parasitas
metadados <- metadados %>%
  mutate(Parasitas = gsub("Nana", "nana", Parasitas))

# Fazer as substituições na coluna Parasitas
metadados <- metadados %>%
  mutate(
    Parasitas = gsub("Prersença", "Presença", Parasitas)  # Corrigir "Prersença" para "Presença"
  )

# Substituir "/" por vírgula e ajustar o formato
metadados <- metadados %>%
  mutate(
    Parasitas = gsub(" . ", ", ", Parasitas)  # Substituir " / " por ", "
  )

# Verificar se as alterações foram realizadas corretamente
unique(metadados$Parasitas)

# Contar os resultados do parasitológico
resumo_parasitologico <- metadados %>%
  group_by(ParasitologicoPositivo) %>%
  summarise(N = n()) %>%
  arrange(desc(N))

# Exibir o resumo
print(resumo_parasitologico)


# Substituir "e" por "and" na coluna de tipos de parasitas
tabela_parasitologico <- metadados %>%
  filter(ParasitologicoPositivo == "Sim") %>%  # Selecionar apenas positivos no parasitológico
  group_by(Parasitas) %>%  # Agrupar por tipos de parasitas
  summarise(`Número de casos` = n()) %>%  # Contar ocorrências de cada parasita
  arrange(desc(`Número de casos`)) %>%  # Ordenar por número de casos
  ungroup()

# Criar uma tabela formatada com gt
tabela_final_parasitas <- tabela_parasitologico %>%
  gt() %>%
  tab_header(
    title = "Parasitological Test (n=130) ("
  ) %>%
  cols_label(
    Parasitas = "Parasite Type",
    `Número de casos` = "Number of Cases"
  ) %>%
  tab_options(
    table.font.size = 12,
    heading.align = "center"
  )

# Exibir a tabela
tabela_final_parasitas

```
###============= Grafico Upset ====================###
```{r}

metadados_upset <- metadados.all.filtrado %>%
  mutate(
    High_Triglycerides = ifelse(!is.na(TRIGLICERIDES) & TRIGLICERIDES > 150, 1, 0),
    High_Fasting_Glucose = ifelse(!is.na(GLICOSE) & GLICOSE > 100, 1, 0),
    Obesity = ifelse(IMC >= 30, 1, 0),  # IMC tem 0 NA, sem ifelse extra
    Low_HDL = ifelse(!is.na(HDL) & HDL < 40, 1, 0),
    High_Blood_Pressure = ifelse(!is.na(Systolic) & !is.na(Diastolic) &
                                   (Systolic >= 130 | Diastolic >= 85), 1, 0)
  )


```

```{r}
library(ComplexUpset)
library(ggplot2)

# Criar o gráfico com cores ajustadas
upset(
  metadados_upset,
  intersect = c('High_Triglycerides', 'High_Fasting_Glucose', 'Obesity', 'Low_HDL', 'High_Blood_Pressure'),
  name = 'Metabolic Risk Criteria',
  base_annotations = list(
    'Intersection size' = intersection_size(
      mapping = aes(fill = "azul"),
      text = list(size = 4)
    ) + scale_fill_manual(values = c("azul" = "#003399"))  # Azul forte
  ),
  set_sizes = upset_set_size(
    mapping = aes(fill = "vermelho")
  ) + scale_fill_manual(values = c("vermelho" = "#8B0000")),  # Vermelho escuro
  width_ratio = 0.2
)+
  labs(title = "Metabolic Health Profile of Farmers") +  # TÍTULO em inglês
  theme(legend.position = "none
        ")  # REMOVE a legenda 'fill'

ggsave("C:/Users/polia/OneDrive/Desktop/EstatisticaR/AgrUrbana/16S_AgriUrbana/Planilhas_UrbanAgri/Para_Dissertação/upset_metabolic_farmers.png", plot = grafico_upset, width = 10, height = 6, dpi = 300)


```

```{r}
library(ComplexUpset)
library(ggplot2)

# Criar gráfico
grafico_upset <- upset(
  metadados_upset,
  intersect = c('High_Triglycerides', 'High_Fasting_Glucose', 'Obesity', 'Low_HDL', 'High_Blood_Pressure'),
  name = 'Metabolic Risk Criteria',
  base_annotations = list(
    'Intersection size' = intersection_size(
      mapping = aes(fill = "azul"),
      text = list(size = 4)
    ) + scale_fill_manual(
      values = c("azul" = "#003399"),
      guide = "none"  # REMOVE a legenda azul
    )
  ),
  set_sizes = upset_set_size(
    mapping = aes(fill = "vermelho")
  ) + scale_fill_manual(
    values = c("vermelho" = "#8B0000"),
    guide = "none"  # REMOVE a legenda vermelha
  ),
  width_ratio = 0.2
) +
  labs(title = "Metabolic Health Profile of Farmers")

```

